【裁判字號】    98,消債抗,172
【裁判日期】    981229
【裁判案由】    更生事件
【裁判全文】
臺灣臺北地方法院民事裁定           98年度消債抗字第172號
抗  告  人  甲○○
代  理  人  林文凱律師
上列抗告人因消費者債務清理條例更生事件，對於民國98年4 月
16日本院98年度消債更字第169 號第一審裁定提起抗告，本院裁
定如下：
    主  文
抗告駁回。
抗告程序費用新臺幣壹仟元由抗告人負擔。
    理  由
一、抗告意旨略以：抗告人前曾備妥銀行公會要求之文件，向最
    大債權金融機構萬泰商業銀行股份有限公司（下稱萬泰銀行
    ）請求共同協商債務清償方案，經該行提出按月還款新臺幣
    （下同）7,000 餘元之條件，因該條件與抗告人所能負擔之
    最高金額5,000 元相差甚大，抗告人深恐將來有無法履行之
    虞，因而未簽署協議書致協商不成立。抗告人於收受原審裁
    定後，已向萬泰銀行提出按月還款5,000 元之條件，然萬泰
    銀行以前置協商程序業已完成為由予以拒絕，抗告人已無再
    進行前置協商程序之機會，抗告人並未以脫法方式達成協商
    不成立之形式，原審駁回抗告人更生之聲請，顯有不當，爰
    請求廢棄原裁定等語。
二、按聲請更生或清算不合程式或不備其他要件者，法院應以裁
    定駁回之，但其情形可以補正者，法院應定期間先命補正，
    消費者債務清理條例（下稱消債條例）第8 條定有明文。又
    消債條例第151 條第1 項明定債務人對於金融機構因消費借
    貸、自用住宅借款、信用卡或現金卡契約而負債務，在聲請
    更生或清算前，應提出債權人清冊，以書面向最大債權金融
    機構請求協商債務清償方案並表明共同協商之意旨，其立法
    目的在於債務人受法院裁定開始更生或清算程序者，其生活
    、資格、權利等均將受限制，該等程序係債務清理之最後手
    段，於債務人無法與債權人協商時，始適用更生程序或清算
    程序清理其債務，觀諸其立法理由亦明。是以，債務人應確
    實經此協商程序，始能聲請更生或清算，如債務人與債權人
    於進行協商程序時，一造當事人消極未盡相關協商義務，或
    實際上並無成立協商之真意，即難謂已履踐消債條例第151
    條規定之前置協商程序。
三、抗告人前以書面向最大債權金融機構萬泰銀行請求共同協商
    債務清償方案，經該行先後提出二種協商方案，一為180 期
    、零利率、按月還款6,259 元，一為兩階段方案，第一階段
    72期、零利率、按月還款5,000 元，第二階段期滿再議，然
    因抗告人表明無法負擔任何還款條件致協商不成立，有萬泰
    銀行陳報狀、債清客服記錄、前置協商不成立通知書在卷可
    憑。而依抗告人所為之陳述，其每月收入約41,800元，扣除
    抗告人自行計算每月必要生活費用36,192元後，尚餘5,608
    元，足見抗告人非不能履行萬泰銀行所提按月還款5,000 元
    之還款條件，抗告人既非不能履行萬泰銀行所提之還款條件
    ，其拒不接受該還款條件致協商不成立，揆諸前揭說明，即
    難認其有參與協商之誠意，應認其未確實踐行消債條例第15
    1 條規定之前置協商程序。雖抗告人主張：其於收受原審裁
    定後，已向萬泰銀行提出按月還款5,000 元之條件，然萬泰
    銀行以前置協商程序業已完成為由予以拒絕，抗告人並未以
    脫法方式達成協商不成立之形式等語。惟查：更生或清算程
    序為債務清理之最後手段，於債務人無法與債權人協商時，
    始適用更生或清算程序清理其債務，依抗告人之收入、支出
    狀況，抗告人非無償債能力，應非無與債權銀行成立協商之
    可能，於此情形，抗告人當先循協商途徑謀求解決，如確未
    能與債權人成立協商，始有利用債務清理最後手段即更生或
    清算程序清理其債務之必要，抗告人既未舉證證明其確已無
    法與債權銀行協商，其逕為更生之聲請，即非有據，不應准
    許。
四、綜上所述，抗告人並無進行協商、成立協商之真意，應認其
    未依消債條例第151 條第1 項規定踐行前置協商程序，而此
    項欠缺又屬無從補正，抗告人聲請更生，核非有據，不應准
    許。從而，原審裁定駁回抗告人更生之聲請，核無違誤。抗
    告意旨指摘原裁定不當，求予廢棄，為無理由，應予駁回。
五、據上論結，本件抗告為無理由，依消債條例第15條，民事訴
    訟法第495 條之1 第1 項、第449 條第1 項、第95條、第78
    條，裁定如主文。
中    華    民    國    98    年    12    月    29    日
                  民事第二庭審判長  法  官  張松鈞
                                    法  官  郭顏毓
                                    法  官  陳秀貞
以上正本證明與原本無異
本裁定不得抗告
中    華    民    國    98    年    12    月    29    日
                                    書記官  劉碧輝

司法院資訊處製作；財團法人民間司法改革基金會備份。
